臺灣高等法院刑事判決　　　　　　　　　　　　　九十三年度上訴字第二０七二號
　　上　訴　人
　　即　被　告　乙○○
　　指定辯護人　本院公設辯護人　王永炫
右上訴人因偽造貨幣案件，不服臺灣桃園地方法院九十三年度訴緝字第三六號，中華
民國九十三年四月十三日第一審判決（起訴案號：臺灣桃園地方法院檢察署九十二年
度偵字第八二九九號），提起上訴，本院判決如左：
    主  文
原判決撤銷。
乙○○連續行使偽造之通用紙幣，處有期徒刑參年貳月。扣案偽造之號碼均為ＤＲ七
○四八六八ＺＢ，面額新臺幣壹仟元之通用紙幣肆張沒收。
    事  實
一、乙○○意圖供行使之用，於民國（下同）九十二年四月間某日，自不詳姓名人處
    ，收集號碼均為ＤＲ七○四八六八ＺＢ，面額新臺幣（下同）一千元之偽造通用
    紙幣四張。旋基於行使偽造通用紙幣之概括犯意，先於九十三年五月三日上午九
    時許，持前開收集而來之偽造通用紙幣中之一張，至桃園縣中壢市○○路○段一
    六六號前豬肉攤，向甲○○購買價值二百五十元之豬肉以為行使，並順利買得價
    值二百五十元之豬肉及找回真鈔七百五十元。乙○○見順利得手，乃又於同日十
    時五十分許，重施故技再持前開收集得來之另紙千元偽造通用紙幣，前往同一地
    址豬肉攤向甲○○購買豬肉，因甲○○準備收攤只餘下肉，並無乙○○所指定購
    買之部位豬肉，然乙○○為求換得真鈔，仍執意購買，俟甲○○依其要求備妥肉
    品，乙○○將前述偽造通用紙幣交付甲○○以為行使時，適有他人在旁，發現乙
    ○○所持用者可能係偽造之通用紙幣，提醒甲○○注意，經甲○○確認為偽造之
    鈔票後，將之返還乙○○，要求乙○○另支付真鈔一百八十元，致乙○○未能得
    逞。嗣甲○○旋又詢問乙○○早上是否曾使用另紙偽造紙鈔購買豬肉，乙○○見
    狀雖即拔腿逃逸，仍為甲○○追上制服，並交由趕至之警方處理；再經警方自乙
    ○○身上扣得號碼均為ＤＲ七○四八六八ＺＢ之千元偽造通用紙幣共三張，另由
    甲○○將乙○○於同日早上九時提出行使之ＤＲ七○四八六八ＺＢ號千元偽造通
    用紙幣一紙，交付警方扣案。
二、案經桃園縣警察局中壢分局報告臺灣桃園地方法院檢察署檢察官偵查起訴。
    理  由
一、被告乙○○經本院合法傳喚，無正當理由未於言詞辯論期日到庭；據其在原法院
    之陳述雖坦承於右揭時、地，二度分持扣案面額一千元之偽造通用紙幣各一張，
    向證人即被害人甲○○購買豬肉，第一次順利買得二百五十元，並找得真鈔七百
    五十元，第二次交付鈔票時，即遭被害人甲○○當場視破，並遭警查獲等情不諱
    ，但矢口否認有收集及行使偽造通用紙幣之犯行，在原審辯稱：扣案之偽造通用
    紙幣係其於九十二年四月十八日，自證人李富國處領得之薪水，不知該紙幣係偽
    造的云云。在本院具狀辯稱：要探望楊明君祖母，第二次買肉係準備禮物等語。
    並聲請傳喚證人楊明君，以為證據方法。惟查：
  (一)扣案之四張千元通用紙幣，經送請中央印製廠鑑定結果：該等偽造均以彩色噴墨
    方式仿印，無隱藏字及凹紋凸起效果；紙質與真鈔不同，以螢光筆繪製仿紙張螢
    光纖維絲，水印以灰色墨在紙張背面仿造，安全線以灰色墨或噴墨方式在紙張背
    面仿製，另以黏貼箔膜（含面額數字）仿鈔券正面五段裸露部分；左下角面額數
    字以亮光物質仿折光變色油墨，均屬偽造乙節，有中央印製廠九十二年五月三十
    日中印發字第○九二○○○二三八○號函再卷可稽（見偵卷第二十四頁）。
  (二)被告乙○○持扣案四張偽造通用紙幣中之二張，先後在前揭時、地，向證人甲○
    ○購買豬肉，第一次順利買得二百五十元之豬肉，並找得七百五十元之真鈔，第
    二次遭被害人甲○○當場視破，致該次行使未得逞，以及查獲本案當時，另在被
    告身上起出千元偽造通用紙幣三張等情，業據被告在原法院審理中坦承不諱（見
    原審卷第五十五頁、第五十六頁）；核與證人甲○○於原法院審理中供證：當天
    十點多時，我的豬肉都賣完了，他說買下肉，叫我幫它絞一絞，又拿壹張一千元
    給我，但是旁邊的人說這是假鈔，這時我才發現是假鈔，被告就跑了，豬肉也沒
    拿，我就追上去，追了壹佰公尺左右，他跌倒，被我追到；... 是五月三日他拿
    偽鈔跟我買絞豬肉那次（第二次），他先給我一千元壹張，我發現是偽鈔，我就
    不收，但我已經將豬肉絞下去了，我要他把豬肉買走，叫他給我壹佰八十元現金
    ，他就給我壹佰八十元後，我又問他，上午九點多的那一次，是不是也是用偽鈔
    跟我買肉的，他一聽就跑，我就開始追他；... 警察來後，有當場對被告搜身，
    我剛才所說抓被告時看到被告身上掉出二、三張偽鈔，被告自己用腳踩著，我也
    沒有跟警察說，是警察搜被告身時，被告移動，而露出來的等語相符（見原審卷
    第四十七頁、第四十八頁、第四十九頁）；並有前揭偽造千元通用紙幣四張扣案
    可資佐證；且被告於遭警查獲後，經警方另在其口袋內起出其先前向被害人甲○
    ○購買豬肉後，所找得之七百五十元現金，以及其他現金，合計共九百元，悉由
    被害人領回，亦有被害人甲○○所出具之贓物領據一紙在卷可查（見偵查卷第十
    頁）可查。被告此部分自白核與事實相符，應可採信；其先取得扣案之偽造千元
    通用紙幣四張，嗣持其中二張先後向被害人甲○○購買豬肉以為行使，已堪認定
    。
  (三)被告另辯稱：扣案之偽造千元通用紙幣四張，均係於九十二年四月十八日，證人
    李富國所交付，並不知道該鈔票均係偽造云云。然查，據證人李富國在原審雖到
    庭供證被告乙○○確實曾於九十二年四月間在渠服務之高雄佛光山擔任義工之工
    作，渠並曾於四月十八日交付六千元之薪水予被告；但堅稱：當時交予被告之現
    金是自合作金庫領出，不可能是偽造通用紙幣，且各該鈔票並沒有扣案紙幣那麼
    舊等語（見原審卷第五十二頁）。次查，扣案之四張千元通用紙幣，號碼均為相
    同之ＤＲ七○四八六八ＺＢ號，且該等偽造紙幣係以彩色噴墨方式仿印，無隱藏
    字及凹紋凸起效果，紙質與真鈔不同，已如前述；此等瑕疵極為顯著易見，果若
    紙幣係證人李國富發給之薪水，其總額僅有千元紙鈔六張，被告自無不即刻發現
    ，並迅即找李國富爭論之理。參以：
    1.按之一般豬肉之市售價格，二百五十元約可以購得二台斤左右之上肉，被告一
      人四處為家，卻於九十二年五月三日九時許，持其中一張偽造千元通用紙幣，
      向被害人甲○○購買二百五十元之肉品，找換取得七百五十元現金後，未及將
      所購買之豬肉下鍋作菜，旋即又於同日上午十點五十分許，再度前往同一豬肉
      攤購買豬肉，所為顯與常情顯有相違。
    2.被告在原審又自承其在第一次買得豬肉所找得之七百五十元，均尚未花用，為
      警查獲時身上尚有九百元左右之現金（見原審卷第二十五頁）；則其於第二度
      向被害人甲○○購買一百八十元豬肉時，不使用前開已足供支付價金之散鈔，
      反而再拿出一張偽造之千元通用紙幣給被害人甲○○找零，亦顯然有悖常理。
      至於，被告雖另辯稱：先前所找回之散鈔，係為加油使用，所以未用以支付買
      豬肉之款項等語。然衡之社會生活常情，一般自用小客車加油所須之費用，少
      則數百，多則上千，遠大於買豬肉所須支付之數額，被告不將千元留供加油使
      用，反而以千元大鈔支付一百八十元之小額消費用之找零，亦顯與常情不合。
    3.被告在本院又具狀辯稱：要探望楊明君祖母，第二次買肉係準備禮物等語。然
      國人素好顏面，送禮講究整齊大方，此為週知之事實。乃本案被告第二次購買
      者僅為一百八十元之下肉，又請求證人甲○○將之絞碎，顯與國人送禮之習俗
      不符；所辯：要探望楊明君祖母，第二次買肉係準備禮物乙節，自非屬實，而
      不足採。其請求傳喚證人楊明君查證，本院亦認無此必要。
    4.綜合上開事證相互勾稽，得徵被告所使用之偽造通用紙幣係其為圖供行使之用
　　　，而於九十二年四月間某日，自不詳姓名人處收集取得，嗣持之以供行使。被
　　　告所辯：不知為偽造通用紙幣云云；顯係臨訟卸責之詞，不足採信。
  (四)本案事證明確，被告乙○○收集並進而行使偽造通用紙幣之犯行，洵堪認定。
二、按臺灣銀行發行之新臺幣係屬國幣，中央銀行發行新臺幣辦法第二條定有明文。
    核被告乙○○所為，其第一次持偽造之千元通用紙幣，順利向被害人甲○○購得
    豬肉，並找得現金七百五十元部分，係犯刑法第一百九十六條第一項之行使偽造
    通用紙幣既遂罪；又被告於同日第二次持偽造之千元通用紙幣向被害人甲○○購
    買豬肉，遭被害人甲○○登時發現，致未得逞部分，所為係犯同條第三項、第一
    項之行使偽造通用紙幣未遂罪。被告意圖供行使之用而收集偽造通用紙幣後，復
    先後二次行使，其收集之低度行為，應為行使之高度行為吸收，不另論罪。被告
    一次行使偽造通用紙幣既遂行為及一次行使未遂行為，時間緊接，構成要件相同
    ，顯係出於概括犯意反覆為之，為連續犯，應依刑法第五十六條之規定，論以情
    節較重之行使偽造通用紙幣既遂之一罪，並依法加重其刑。
三、原審據以論罪科刑，固非無見。惟未明確認定被告行使偽造千元通用紙幣之犯罪
    時間，尚有未洽。被告之上訴意旨否認犯罪，並執以指摘原判決不當，雖無理由
    ，然原判決既有前述之可議，仍屬無可維持，應由本院將原判決撤銷改判。爰審
    酌被告使用偽造之通用紙幣，其動機在謀取不法財物，其犯罪之手段、次數，對
    國幣、金融所造成之危害，及犯罪後之態度等一切情狀，量處如主文所示之刑。
　　扣案號碼均為ＤＲ七○四八六八ＺＢ，面額壹仟元之通用紙幣肆張，係偽造之通
　　用紙幣，且為被告所收集得來，應併依刑法第二百條規定宣告沒收。
四、被告乙○○經本院合法傳喚，無正當理由未於言詞辯論期日到庭，爰不待其陳述
    逕行判決。
據上論斷，應依刑事訴訟法第三百七十一條、第三百六十九條第一項前段、第三百六
十四條、第二百九十九條第一項前段，刑法第五十六條、第一百九十六條第一項、第
二百條，罰金罰鍰提高標準條例第一條前段，判決如主文。
本案經檢察官田炳麟到庭執行職務。
中　　　華　　　民　　　國　　九十三　　年　　 十一 　　月　　 十一 　　日
                              臺灣高等法院刑事第十二庭
                                    審判長法　官  劉  景  星
                                          法　官  陳  志  洋
                                          法　官  陳  博  志
右正本證明與原本無異。
如不服本判決應於收受送達後十日內向本院提出上訴書狀，其未敘述上訴之理由者並
得於提起上訴後十日內向本院補提理由書（均須按他造當事人之人數附繕本）。
                                          書記官  陳  嘉  文
中　　　華　　　民　　　國　　九十三　　年　　 十一 　　月　　 十二 　　日
附錄：本案論罪科刑法條全文
中華民國刑法第一百九十六條(行使收集或交付偽造變造通貨、幣券罪)
行使偽造、變造之通用貨幣、紙幣、銀行券，或意圖供行使之用而收集或交付於人者
，處三年以上十年以下有期徒刑，得併科五千元以下罰金。
收受後方知為偽造、變造之通用貨幣、紙幣、銀行券而仍行使，或意圖供行使之用而
交付於人者，處五百元以下罰金。
第一項之未遂犯罰之。
